【裁判字號】    98,台上,6326
【裁判日期】    981029
【裁判案由】    貪污等罪
【裁判全文】
最高法院刑事判決            九十八年度台上字第六三二六號
上  訴  人  甲○○
            乙○○
            丙○○
上列上訴人等因貪污等罪案件，不服台灣高等法院中華民國九十
八年七月三十日第二審判決（九十八年度上訴字第二七五號，起
訴案號：台灣桃園地方法院檢察署九十七年度偵字第三○八○號
），提起上訴，本院判決如下：
    主  文
上訴駁回。
    理  由
按刑事訴訟法第三百七十七條規定：上訴於第三審法院，非以判
決違背法令為理由，不得為之；是提起第三審上訴，應以原判決
違背法令為理由，係屬法定要件。如果上訴理由書狀並非依據卷
內訴訟資料具體指摘原判決不適用何種法則或如何適用不當，或
所指摘原判決違法情事顯與法律規定得為第三審上訴理由之違法
情形不相適合時，均應認其上訴為違背法律上之程式，予以駁回
。本件原判決認定上訴人甲○○、乙○○、丙○○有其事實欄一
、二所載公務員藉勢、藉端勒索財物、加重強盜、傷害及以不正
方法由自動付款設備取得他人之物等犯行，因而撤銷第一審科刑
之判決，改判仍依想像競合犯關係，從一重論甲○○公務員，共
同藉勢、藉端勒索財物罪，量處有期徒刑十二年八月，褫奪公權
六年；另論乙○○、丙○○以非公務員與公務員，共同藉勢、藉
端勒索財物罪，乙○○量處有期徒刑十一年，褫奪公權五年；丙
○○量處有期徒刑十年二月，褫奪公權四年；並均諭知扣案之手
銬一副沒收之。已詳敘所憑證據及認定之理由，對於上訴人等之
辯解，何以不可採，亦在理由內詳予指駁，俱有卷存證據資料可
資覆按。甲○○上訴意旨略以：本件依被害人廖國林（下稱廖某
）於警詢時所陳：「我心想處理好了就可以走了，此時甲○○要
求我在禮拜天傳簡訊給徐女（指乙○○）交待此事如何解決，給
他一個滿意的交待」等語；及於偵查中所陳：「甲○○要我跟乙
○○自己談」等語；及於第一審所陳：「不知道甲○○是否知情
，要我自己好好想要怎麼處理，我想好之後再跟乙○○聯絡，最
慢在禮拜天晚上十二點發簡訊告知乙○○我要怎麼處理」等語觀
之，足見伊並未參與乙○○與廖某間糾紛之協調，亦不知其二人
協調之結果，自難認伊有本件犯行。原判決並未說明廖某前揭證
述何以不足為伊有利之認定，遽行判決，自屬理由不備云云。乙
○○、丙○○上訴意旨均略以：甲○○係任職於台北縣政府警察
局瑞芳分局（下或稱瑞芳分局）偵查員，本件案發地點桃園市，
並不在瑞芳分局轄區內，與甲○○職務上之權力無關，並無所謂
權勢可藉，原判決認定伊等與甲○○共同藉勢、藉端向廖某勒索
財物，自屬不當。又原判決並未說明廖某究係因遭暴力脅迫而交
付財物，抑因恐懼涉嫌性騷擾被移送法辦而交付財物，卻為互相
矛盾之認定，亦有未合。再原判決認定伊等所犯加重強盜及公務
員藉勢、藉端勒索財物、傷害等罪係想像競合犯，而從一重論以
公務員藉勢、藉端勒索財物罪。然伊等並無公務員身分，縱與甲
○○共犯而成立上開罪名，伊等亦應依刑法第三十一條第二項之
規定科以普通刑法加重強盜罪之刑。原判決逕依公務員藉勢、藉
端勒索財物罪論科，顯與上開規定有違。又乙○○除於民國九十
七年一月二十日在瑞芳分局訪談時一度陳稱並未受廖某性騷擾等
語外，其餘受訊時均一再陳稱確有遭廖某性騷擾之事實。而上述
訪談時係為保護甲○○，始否認有遭受廖某性騷擾之事，故該訪
談筆錄所載並不實在。原審未查明實情，僅憑廖某片面否認及上
述訪談筆錄，即謂乙○○所稱遭廖某性騷擾之事為虛構，並據此
認定伊等與甲○○共同假藉權勢及端由向廖某勒索財物，亦有違
誤云云。惟證據之取捨及事實之認定，均為事實審法院之職權，
倘其採證認事並未違背證據法則，自不得任意指為違法而執為第
三審上訴之適法理由。廖某雖於警詢及偵審中陳稱：「甲○○要
求我在禮拜天傳簡訊給徐女交待此事如何解決，給他一個滿意的
交待」、「甲○○要我跟乙○○自己談」、「不知道甲○○是否
知情，要我自己好好想要怎麼處理，我想好之後再跟乙○○聯絡
，最慢在禮拜天晚上十二點發簡訊告知乙○○我要怎麼處理」等
語；然依其語意，僅謂甲○○曾指示伊自行思量如何給徐女滿意
之交代後，傳簡訊告知徐女等情，並未言及其他，尚難據以判斷
甲○○有無參與本件犯行。且原判決已說明：廖某雖證稱甲○○
曾要求其傳簡訊給徐女交代事情如何解決等語；然此與上訴人等
有無為本件犯行皆無必然相關，不足為有利於上訴人等之認定等
旨綦詳（見原判決第二十三頁第十至十七行）。甲○○上訴意旨
，猶憑己意謂廖某上開陳述可資為其有利之認定，並指摘原判決
對廖某上揭陳述未說明取捨之理由云云，要非依據卷內資料執為
指摘之適法第三審上訴理由。又甲○○係瑞芳分局偵查佐，具有
司法警察之身分，有依法搜索、扣押、拘捕、詢問犯罪嫌疑人、
逮捕現行犯及調查、蒐集犯罪事證等多項職權，若其假藉行使職
務上權力之機會侵擾被害人，將使被害人之自由或權益遭受重大
損害，故其身分及職權對於被害人而言，自具有相當影響力（即
權勢）。本件案發地點（即桃園市）雖非瑞芳分局轄區，但依內
政部警政署所頒布之「各級警察機關通報越區辦案應行注意要點
」規定，甲○○仍非不得越區執行職務，或假藉越區執行職務而
向被害人勒索財物，則其基於司法警察身分及職權，對於本件被
害人廖某所發生之影響力，並不因本件案發地點非屬其所任職分
局之轄區而受影響。乙○○、丙○○上訴意旨謂本件案發地點不
在甲○○所任職分局之轄區內，伊等並無權勢可藉云云，顯非可
取。再依原判決事實欄之記載，上訴人等除假藉甲○○司法警察
之權勢捏造廖某對乙○○性騷擾之端由向廖某勒索財物外，並以
暴力脅迫廖某交付財物，係認上訴人等兼有上述二種犯罪行為，
尚難指原判決有認事矛盾之情形。乙○○、丙○○上訴意旨謂原
判決認定事實矛盾一節，要屬誤會。又刑法第三十一條第一項係
指因身分或其他特定關係成立之罪，其共同實行、教唆或幫助者
，雖無特定關係，仍以正犯或共犯論。而同條第二項則指因身分
或其他特定關係致刑有重輕或免除者，其無特定關係之人，仍科
以通常之刑而言。故該條第一項之犯罪既係因特定關係而成立，
並非因特定關係致刑有重輕，其無特定關係之共犯，自無適用同
條第二項之餘地。本件原判決論處不具公務員身分之乙○○、丙
○○，與具有公務員身分之甲○○共犯貪污治罪條例第四條第一
項第二款之公務員藉勢、藉端勒索財物罪，上開罪名係因行為人
具有公務員身分之特定關係而成立，並非因該特定關係致刑有重
輕，故無公務員特定關係之共犯乙○○、丙○○自仍應依刑法第
三十一條第一項之規定，科以貪污治罪條例第四條第一項第二款
之罪之刑，而無適用刑法第三十一條第二項規定科以通常之刑之
餘地。乙○○、丙○○上訴意旨謂伊等並無公務員身分，縱屬有
罪，亦應依刑法第三十一條第二項之規定科以刑法加重強盜罪之
刑，依上說明，亦屬誤解。再乙○○於九十七年一月二十日在瑞
芳分局訪談時陳稱：廖某並未對伊毛手毛腳，伊先前指稱遭廖某
性騷擾一節並非實在等語；有該訪談筆錄一份附卷可稽（見九十
七年度偵字第三○八○號卷第四十五頁），原判決採用該筆錄作
為上訴人等犯罪之證據，於法並無不合。乙○○、丙○○上訴意
旨並未具體指摘原判決此項採證職權之行使究竟有如何違背經驗
、論理法則之情形，徒謂乙○○係為保護甲○○而否認遭廖某性
騷擾，該筆錄所載不實云云，亦非適法之第三審上訴理由。綜上
所述，本件上訴意旨無非仍就原審採證認事職權之適法行使，以
及原判決已經明確論斷說明之事項，再事爭辯，並仍對彼等有無
本件藉勢、藉端勒索等犯行之單純事實漫為爭執，均非依據卷內
資料具體指摘原判決有何違背法令之情形，顯與法律規定得為第
三審上訴理由之違法情形不相適合。揆之首揭說明，本件上訴均
為違背法律上之程式，應併予駁回。
據上論結，應依刑事訴訟法第三百九十五條前段，判決如主文。
中    華    民    國  九十八  年    十    月  二十九  日
                      最高法院刑事第八庭
                          審判長法官  洪  文  章
                                法官  王  居  財
                                法官  郭  毓  洲
                                法官  黃  梅  月
                                法官  邱  同  印
      本件正本證明與原本無異
                                      書  記  官
中    華    民    國  九十八  年   十一   月    二    日
                                                      Ｑ


司法院資訊處製作；財團法人民間司法改革基金會備份。
